---
title: "Kredyty"
author: "Geese"
date: "2024-11-21"
output: html_document
  rmdformats::readthedown
  highlight: kate
---

# Kredyty

## Wprowadzenie

Celem projektu jest analiza danych dotyczących udzielania kredytów hipotecznych i zidentyfikowanie, które czynniki mają wpływ na to, czy kredytobiorca regularnie spłaca kredyt, czy nie.\

W pierwszym etapie analizy zapoznano się z danymi. Baza składała się z 250 000 rekordów. W związku z tym skonsultowano się z prowadzącym i wybrano 20 kluczowych kolumn. Odnoszą się one do kredytobiorcy:

-   TARGET - spłaca kredyt regularnie (0), ma z tym problemy (1);

-   NAME_CONTRACT_TYPE - określenie, czy kredyt jest gotówkowy, czy odnawialny;

-   CODE_GENDER - płeć (M - mężczyzna, F - kobieta);

-   FLAG_OWN_REALTY - fakt posiadania nieruchomości (1 - tak, 0 - nie)

-   CNT_CHILDREN - liczba dzieci;

-   AMT_INCOME_TOTAL - całkowity roczny dochód;

-   AMT_CREDIT - całkowita kwota kredytu;

-   NAME_INCOME_TYPE - źródło dochodu;

-   NAME_EDUCATION_TYPE - poziom edukacji;

-   NAME_FAMILY_STATUS - status rodzinny;

-   NAME_HOUSING_TYPE - sytuacja mieszkaniowa;

-   ORGANIZATION_TYPE - miejsce pracy;

-   REGION_RATING_CLIENT - ocena na skali porządkowej miejsca zamieszkania;

-   OCCUPATION_TYPE - typ zawodu;

-   APARTMENTS_AVG - średnia znormalizowana powierzchnia mieszkalna;

-   BASEMENTAREA_AVG - średnia znormalizowana powierzchnia piwnicy;

-   YEARS_BUILD_AVG - średni znormalizowany wiek nieruchomości;

-   COMMONAREA_AVG - średnia znormalizowana powierzchnia ewentualnej części wspólnej;

-   ENTRANCES_AVG - średnia znormalizowana liczba wejść;

-   LANDAREA_AVG - średnia znormalizowana powierzchnia terenu posesji.

Po wybraniu zmiennych z najważniejszymi informacjami, ustalono ziarno generatora i wylosowano 2500 obserwacji do dalszej analizy. Jako najbardziej istotną uznano zmienną binarną TARGET, która mówi o tym, czy dana osoba regularnie spłaca kredyt.\

## Braki w danych

W początkowym etapie analizy danych przystąpiono do identyfikacji braków danych.

```{r, echo=FALSE}
NA_count
```

Na podstawie wyniku można wywnioskować, że baza danych ma 9409 braków w obserwacjach.

Następnie sprawdzono, w jakiej występują one propocji do całego zbioru i przedstawiono ten wynik w postaci procentowej.\

```{r, echo=FALSE}
NA_proportion
NA_percentage
```

Stwierdzono, że braki danych stanowią 18,818% wszystkich obserwacji.

W celu dogłębniejszej ich analizy zbadano, ile jest braków w danej kolumnie oraz w jakiej proporcji procentowej w niej występują.

```{r, echo=FALSE}
NA_summary
```

Braki danych wystąpiły w kolumnach: COMMONAREA_AVG, YEARS_BUILD_AVG, LANDAREA_AVG, BASEMENTAREA_AVG, APARTMENTS_AVG, ENTRANCES_AVG i OCCUPATION_TYPE. Dla pozostałych kolumn nie zdiagnozowano braków.\

Podjęto się również wizualizacji braków danych na poniższym wykresie:

```{r, echo=FALSE}
vis_miss(Data, warn_large_data=FALSE)
```

Dodatkowym krokiem w analizie braków danych było stworzenie podsumowania, które analizuje, w ilu wierszach wystąpiło od zera do siedmiu braków danych oraz jaki jest to stosunek procentowy.

```{r, echo=FALSE}
NA_summary_case
```

Podjęto się również wizualizacji braków danych na poniższym wykresie: Na podstawie braków danych, opierając się na zmiennej TARGET, stworzono mapę cieplną.

```{r, echo=FALSE}
vis_miss(Data, warn_large_data=FALSE)
target_heat_mapa <- gg_miss_fct(Data, fct = TARGET)
print(target_heat_mapa)
```

Mapa cieplna ukazała procentowy udział braków danych w całym zbiorze. Skala zbudowana jest na kolorach od fioletowego do żółtego, gdzie fiolet oznacza 0%, a żółty 100%.\

Następnie stworzono wykres upset plot, który służy do wizualizacji braków danych lub analiz złożonych relacji między grupami cech.\
Oś pionowa wykresu pokazuje liczebność danych dla poszczególnych kombinacji braków w kolumnach. Najwyższe słupki wskazują najczęściej występujące zestawy braków w danych.\
Kropki i linie na osi poziomej poniżej słupków wskazują, które kolumny mają braki dla danej grupy.\
W przypadku pojedynczych kropek brak dotyczy jednej kolumny, a linie między kropkami oznaczają brak danych w kilku kolumnach równocześnie.\
Lewy dolny wykres wyświetla całkowitą liczbę brakujących wartości dla każdej kolumny z osobna, co pozwala ocenić, które zmienne są najbardziej dotknięte brakami.

```{r, echo=FALSE}
gg_miss_upset(Data, nsets = 122)
```

Najczęstsze kombinacje braków dotyczą kilku kolumn jednocześnie (814 przypadków), co sugeruje, że brak danych może być skorelowany w tych zmiennych. Kolumny takie jak COMMONAREA_AVG_NA czy YEARS_BUILD_AVG_NA mają największe liczby braków.

Podjęto się stworzenia również innej wizualizacji braków danych. Wykres po lewej przedstawia proporcje braków w zależności od TARGET. Na osi poziomej znajdują się wartości zmiennej TARGET. Natomiast na osi pionowej przedstawiona jest proporcja braków w danych.\
Wykres po prawej przedstawia macierz kombinacji braków. Na osi poziomej przedstawiono kombinacje braków danych w różnych kolumnach, a oś pozioma prezentuje wiersze w danych. Niebieskie pola przedstawiają komórki uzupełnione, a czerwone - braki danych.

SPRAWDZIĆ JAKI JEST PATTERN ZGODNIE Z WYKŁADEM!!!!!!!!!!!!!!!

```{r, echo=FALSE}
VIM::aggr(Data_implications[,1:20])
```

Na wykresie po lewej wartości zmiennej TARGET są powiązane z różnym udziałem braków w danych. Wyższe słupki przy jednej z wartości TARGET wskazują, że w tej grupie braki występują częściej.\
Na drugim wykresie zgrupowane braki mogą sugerować, że braki w danych są skorelowane i występują wspólnie w określonych zmiennych.\
Z obu wykresów można zatem wnioskować, że brakujące wartości mogą występować częściej dla określonych grup TARGET.\
W celu pracy nad brakami danych, zamieniono wartości specjalne tj. Inf na NA. Dokonano tego za pomocą poniżej procedury:

```{r, echo=FALSE}
is.special <- function(x){
  if (is.numeric(x)) !is.finite(x) else is.na(x)
}
 
sapply(Data, is.special)
 
for (n in colnames(Data)){
  is.na(Data[[n]]) <- is.special(Data[[n]])
}
```

Następnie przeprowadzono test Grubbsa, który sprawdza, czy w zbiorze danych występują wartości odstające.

```{r, echo=FALSE}
test_grubbs <- function(column) {
  if (length(column) > 2) { 
    result <- grubbs.test(column)
    return(result)
  } else {
    return(NA) 
  }
}
 
results_grubbs <- lapply(data_numeric, test_grubbs)
```

Następnie skorzystano z metody Hot-deck imputation, mającej na celu uzupełnienie braków danych w posiadanym zbiorze.

```{r, echo=FALSE}
Data_hotdeck<- Data_implications %>%
  group_by(TARGET) %>%
  group_modify(~ hotdeck(.x)) %>%
  ungroup()
```

Program uzupełnił zidentyfikowane braki danych na podstawie innych podobnych rekordów. Działa to na zasadzie "biorcy" i "dawcy". W zbiorze wyszukiwane są wartości odpowiadające szukanym pod względem zmiennych, następnie pobierane od "biorcy" i przypisywane "dawcy".\
Kolejnym krokiem było ustalenie reguł dla poszczególnych zmiennych w celu sprawdzenia poprawności danych w zbiorze. Dla danych jakościowych o skończonej liczbie wartości, ale wielu wariantach trudnych do zidentyfikowania zdecydowano się sprawdzenie poprawności poprzez stworzenie tabeli.

```{r, echo=FALSE}
table(Data_hotdeck$NAME_INCOME_TYPE)
table(Data_hotdeck$NAME_EDUCATION_TYPE)
table(Data_hotdeck$NAME_FAMILY_STATUS)
table(Data_hotdeck$NAME_HOUSING_TYPE)
table(Data_hotdeck$ORGANIZATION_TYPE)
table(Data_hotdeck$OCCUPATION_TYPE)
```

Na tej podstawie zidentyfikowano niepoprawne dane w kolumnie ORGANIZATION_TYPE, gdyż zauważono wartości XNA w ilości 470.\
Następnie sporządzono reguły dla pozostałych kolumn w zbiorze danych.

```{r, echo=FALSE}
rules <- validator(TARGET == 1 | TARGET == 0, 
                   NAME_CONTRACT_TYPE == "Cash loans" | NAME_CONTRACT_TYPE == "Revolving loans",
                   CODE_GENDER == "M" | CODE_GENDER == "F",
                   FLAG_OWN_REALTY == "Y" | FLAG_OWN_REALTY == "N",
                   CNT_CHILDREN >= 0,
                   CNT_CHILDREN < 30,
                   AMT_INCOME_TOTAL >= 0,
                   AMT_CREDIT > 0,
                   REGION_RATING_CLIENT >= 1,
                   REGION_RATING_CLIENT <= 3,
                   APARTMENTS_AVG >= 0, 
                   BASEMENTAREA_AVG >= 0, 
                   YEARS_BUILD_AVG >= 0, 
                   COMMONAREA_AVG >= 0, 
                   ENTRANCES_AVG >= 0, 
                   LANDAREA_AVG >= 0,
                   APARTMENTS_AVG <= 1, 
                   BASEMENTAREA_AVG <= 1,
                   YEARS_BUILD_AVG <= 1, 
                   COMMONAREA_AVG <= 1, 
                   ENTRANCES_AVG <= 1,
                   LANDAREA_AVG <= 1, 
                   ORGANIZATION_TYPE != "XNA")
```

Dla kolumn z danymi binarnymi, do których należą zmianne TARGET, NAME_CONTRACT_TYPE, CODE_GENDER i FLAG_OWN_REALTY sporządzono reguły mające na celu zidentyfikowanie jeśli, w którymś z rekordów znajdzie się wyrażenie inne niż wskazane. Następnie dla kolumn od CNT_CHILDREN do LANDAREA_AVG stworzono regułu liczbowe dla znajdujących się w nich danych ilościowych. Ostatnia reguła miałą na celu zidentyfikować rekordy, w których pojawiło się wyrażenie "XNA" w kolumnie ORGANIZATION_TYPE.\
Wykorzystano funkcję confront, by sprawdzić czy dane spełniają ustalone reguły.\

```{r, echo=FALSE}
results <- confront(Data_hotdeck, rules, key="TARGET")
summary(results)
```

W wyniku tego działania ustalono, że 7 rekordów nie przeszło walidacji w kolumnie BASEMENTAREA_AVG, 11 w kolumnie COMMONAREA_AVG, 2 w kolumnie LANDAREA_AVG i 470 w kolumnie ORGANIZATION_TYPE. Stworzono także wykres pokazujący stosunek rekordów zgodnych z regułami do tych, które nie przeszły walidacji dla poszczególnych zmiennych.

```{r, echo=FALSE}
barplot(results, main="Data_hotdeck")
```

Ustalono, że w niektórych przypadkach dane nie przeszły walidacji, ponieważ zapisano je w nieodpowiednim formacie. Z tego względu zastąpiono je danymi liczbowymi w poprawnym formacie. W tym celu użyto poniższego kodu.\

```{r, echo=FALSE}
Data_hotdeck <- Data_hotdeck %>%
  mutate(BASEMENTAREA_AVG = ifelse(BASEMENTAREA_AVG == "5,00E-04", 0.0005, BASEMENTAREA_AVG)) %>%
  mutate(BASEMENTAREA_AVG = ifelse(BASEMENTAREA_AVG == "1,00E-04", 0.0001, BASEMENTAREA_AVG)) %>%
  mutate(COMMONAREA_AVG = ifelse(COMMONAREA_AVG == "9,00E-04", 0.0009, COMMONAREA_AVG)) %>%
  mutate(COMMONAREA_AVG = ifelse(COMMONAREA_AVG == "8,00E-04", 0.0008, COMMONAREA_AVG)) %>%            
  mutate(COMMONAREA_AVG = ifelse(COMMONAREA_AVG == "7,00E-04", 0.0007, COMMONAREA_AVG)) %>%
  mutate(COMMONAREA_AVG = ifelse(COMMONAREA_AVG == "5,00E-04", 0.0005, COMMONAREA_AVG)) %>%   
  mutate(COMMONAREA_AVG = ifelse(COMMONAREA_AVG == "2,00E-04", 0.0002, COMMONAREA_AVG)) %>%
  mutate(LANDAREA_AVG = ifelse(LANDAREA_AVG == "9,00E-04", 0.0009, LANDAREA_AVG)) 
```

Po eliminacji części błędnych danych postanowiono wykorzystać funkcję simplify_rules, by upewnić się, że reguły zapisano w najprostszy możliwy sposób. Program nie znalazł jednak uproszczonej metody ich zapisywania i nie nastąpiły żadne zmiany.

```{r, echo=FALSE}
rules <- simplify_rules(rules)
```

W celu dalszej eliminacji braków danych (0,9%) zastosowano metodę imputacji brakujących danych za pomocą algorytmu k-Nearest Neighbors (kNN), a wynik został przypisany z powrotem do tego samego zbioru danych.

```{r, echo=FALSE}
Data_hotdeck <- kNN(Data_hotdeck)
```

W uzupełnionym zbiorze danych po skorzystaniu z algorytmu kNN powstały nowe kolumny informujące o zastosowanej imputacji braków danych. Wartości w kolumnach wskazują czy dana wartość została uzupełniona. Zdecydowano się na usunięcie dodanych kolumn.

```{r, echo=FALSE}
Data_hotdeck<- Data_hotdeck[,1:22]
```

Upewniono się, tworząc tabelę dla kolumny ORGANIZATION_TYPE jaki jest rozkład wartości w zmiennej kategorycznej.

```{r, echo=FALSE}
table(Data_hotdeck$ORGANIZATION_TYPE)
```

W następnym etapie projektu, skorzystano z transformacji danych. Skorzystano z procedury stanaryzacji Z-score, aby ułatwić porównywanie rozkładów oraz identyfikację odstających wartości.\
Przedstawiono wizualizację rozkładu standaryzowanych danych APARTMENTS_AVG_Z.

```{r, echo=FALSE}
Data_hotdeck %>% 
  mutate(APARTMENTS_AVG_Z = transform(Data_hotdeck$APARTMENTS_AVG, method = "zscore"))  %>% 
  select(APARTMENTS_AVG_Z) %>% 
  boxplot()
```

Wykres pokazuje, że większość danych mieści się wewnątrz pudełka. Znaczna liczba odstających wartości w górnej części wskazuje, że istnieją obserwacje, które są znacznie większe niż reszta danych. Można zauważyć sporo wartości odstających w górnej części rozkładu, co wskazuje na istnienie ekstremalnie dużych wartości w zmiennej APARTMENTS_AVG po transformacji Z-score. Mogą to być błędy lub anomalie, które wymagają dokładniejszej analizy.

Zdecydowano się również na znalezienie zmiennych oraz ich nazw w naszym zbiorze danych, które powodują problemy ze skośnością, a także odfiltrowano te zmienne, których poziom skośności \> 0,1.

```{r, echo=FALSE}
find_skewness(Data_hotdeck, index=FALSE)
find_skewness(Data_hotdeck, value=TRUE, thres=0.1)
```

Według otrzymanych wyników zmienne, które powodują problem ze skośnością w zbiorze danych to "AMT_INCOME_TOTAL" "AMT_CREDIT", "APARTMENTS_AVG", "YEARS_BUILD_AVG", "ENTRANCES_AVG" oraz "CREDIT_LOG".

Dla poszczególnych sześciu zmiennych stworzono histogramy, aby zwizualizować ich rozkład danych. Dzięki niemu możliwe jest sprawdzenie m.in. czy rozkład jest skośny, czy występują wartości odstające, a także jakie wartości dominują. Histogramy przedstawiają kolejno analizę rozkładu dochodów, rozłożone kwoty kredytów klientów, średnią mieszkań, średni wiek budynków, średnią liczbę wejść do budynków, oraz rozłożoną wartość kredytu.

```{r, echo=FALSE}
hist(Data_hotdeck$AMT_INCOME_TOTAL) 
hist(Data_hotdeck$AMT_CREDIT)
hist(Data_hotdeck$APARTMENTS_AVG)
hist(Data_hotdeck$YEARS_BUILD_AVG)
hist(Data_hotdeck$ENTRANCES_AVG)
hist(Data_hotdeck$CREDIT_LOG)
```

Wcześniejsze kroki analizy potwierdziły się. Histogramy pokazały, że aby przeprowadzić dalszą analizę z wyszczególnionymi zmiennymi,ze wzlędu na występującą skośność konieczne jest dokonanie transformacji zmiennych. Zdecydowano się na dokonanie jej przy użyciu logarytmu.\
Na wyszczególnionych zmiennych dokonano tranformacji oraz przedstawiono wizualizację.

```{r, echo=FALSE}
AIT <- transform(Data_hotdeck$AMT_INCOME_TOTAL, method = "log")
plot(AIT)
AC <- transform(Data_hotdeck$AMT_CREDIT, method = "log")
plot(AC)
AA <- transform(Data_hotdeck$APARTMENTS_AVG, method = "log")
plot(AA)
YBA <- transform(Data_hotdeck$YEARS_BUILD_AVG, method = "log")
plot(YBA)
EA <- transform(Data_hotdeck$ENTRANCES_AVG, method = "log")
plot(EA)
CL <- transform(Data_hotdeck$CREDIT_LOG, method = "log")
plot(CL)
```

Logarytmowanie spowodowało, że dane zostały "spłaszczone", pozwoliło to na zmniejszenie różnic pomiędzy wartościami dużymi i bardzo dużymi, co wpłynęło na bardziej symetryczny rozkładu.

Kolejnym etapem projektu było wykonanie procedury "binningu", aby przekształcić zmienne ilościowe w kategoryczne. Zdecydowano się na zastosowanie tej procedury na dwóch zmiennych, pierwszej dotyczącej dochodu całkowitego oraz drugiej związanej z kwotą kredytu. Obie zmienne podzielono na pięć równych przedziałów o takiej samej szerokości.\
Zmienne już kategoryczne "AMT_INCOME_TOTAL" oraz "AMT_CREDIT" przedstawiono na wykresie.

```{r, echo=FALSE}
data_kat_income <- binning(Data_hotdeck$AMT_INCOME_TOTAL, nbins = 5, type = "equal")
summary(data_kat_income)
plot(data_kat_income)

data_kat_credit <- binning(Data_hotdeck$AMT_CREDIT, nbins = 5, type = "equal")
summary(data_kat_credit)
plot(data_kat_credit)
```

## Wizualizacja danych

### Charakterystyka próby badawczej

Na początku analizy danych podjęto się scharakteryzowania próby badawczej. Na poniższym wykresie przedstawiono rozkład płci na wykresie kołowym.

```{r, echo=FALSE}
ggplot(pie_chart_g) +
  aes(
    x0 = 0, y0 = 0,
    r0 = 0, r = 1,
    amount = n,
    fill = CODE_GENDER
  ) + 
  geom_arc_bar(stat = "pie") +
  coord_fixed() +
  scale_fill_brewer(palette = "Set1")
```

Ze stworzonego wykresu wynika, że zdecydowaną większość próby to kobiety. Stanowią one około 67% populacji, a mężczyzny 33%.\

Na kolejnym wykresie przedstawiono wykres pudełkowy, prezentujących dochód całkowity w zależności od statusu rodziny.

```{r, echo=FALSE}
ggplot(Data_hotdeck, aes(x = INCOME_LOG, fill = NAME_FAMILY_STATUS)) +
  geom_boxplot() +
  xlab("Dochody") +
  ggtitle("Dochód całkowity w zależności od statusu rodziny") +
  scale_fill_brewer(palette = "Set1")
geom_boxplot()
```

Na osi poziomej przedstawiono zlogarytmowane wartości dochodów. Każdy wykres pudełkowy odpowiada innemu statusowi rodziny i prezentuje medianę oraz kwartyle i obserwacje odstające. Civil marriage charakteryzuje się najniższymi wartości z wyraźnymi obserwacjami odstającymi poniżej. Ze statusu married można wywnioskować, że dochody mieszczą się głównie w dolnym zakresie rozkładu. Dochody w statusie separated są bliskie neutralnego poziomu. Status single / not married charakteryzuje się dochodami zbliżonymi do średniego lub nieco wyższe, a status widow tym, że dochody są wyraźnie wyższe.\

Trzeci wykres charakteryzujący próbę prezentuje udział osób spłacających kredyt w zależności od typu nieruchomości.

```{r, echo=FALSE}
ggplot(Data_hotdeck, aes(x = NAME_HOUSING_TYPE, fill = TARGET_2)) +
  geom_bar() +
  xlab("Typ nieruchomości") +
  ggtitle("Udział osób spłacających kredyt w zależności od typu nieruchomości") +
  scale_fill_brewer(palette = "Set1")
```

Z wykresu wynika, że najwięcej osób, które wzięły kredyt, posiadają dom albo mieszkanie. Kolejni kredytobiorcy to osoby mieszkające z rodzicami, zajmujący mieszkania kolumnalne oraz wynajmujący mieszkania. Niewielki odsetek osób stanowią pozostałe nieruchomości.\
Na czerwono zaznaczono osoby, które mają problemy ze spłatą kredytu, a na niebiesko te, które nigdy problemów nie miały. Można zauważyć, że zdecydowaną większość stanowią osoby bez problemów ze spłatą kredytu.

### Analiza danych

W procesie analizy danych kluczowym etapem jest wykorzystanie wizualizacji, która pozwala na skuteczne przedstawienie informacji w sposób intuicyjny i łatwy do interpretacji. W niniejszym rozdziale skupiono się na wizualizacjach przygotowanych na podstawie oczyszczonego i przetworzonego zbioru danych, mających na celu zidentyfikowanie wzorców wskazujących na trudności klientów ze spłatą rat kredytowych.

Dane zostały wcześniej odpowiednio przygotowane, w tym oczyszczone z braków. Ponadto zmienne zostały przekształcone w celu ułatwienia interpretacji, m.in. poprzez standaryzację, transformacje logarytmiczne oraz binning wybranych cech. Dzięki tym krokom możliwe jest uzyskanie precyzyjnych i wiarygodnych wniosków opartych na wizualnej analizie.\
Zdecydowano się na użycie motywu z pakietu ggthemes. Dzięki temu wszystkie wykresy w ggplot2 będą wyglądały schludniej i bardziej estetycznie

```{r, echo=FALSE}
theme_set(theme_few())
```

Stworzono również nową kolumnę "TARGET_2", która przypisuje "Problemy ze spłatą" , jeżeli wartość w kolumnie "TARGET" wynosi 1 oraz przypisuje wartość tekstową "Spłaca", gdy wartość w kolumnie "TARGET" wynosi 0. Ułatwi to interpretację zmiennej oraz będzie bardziej przejrzyste w tworzonych wizualizacjach.

```{r, echo=FALSE}
Data_hotdeck <- Data_hotdeck %>%
  mutate(TARGET_2 = if_else(TARGET == 1, "Problemy ze spłatą", "Spłaca"))
```

W celu stworzenia pierwszej wizualizacji policzono liczbę osób, które nie spłacają kredytu oraz tych, które go spłacają i stworzono nową tabelę. Następnie stworzono wykres kołowy prezentujący zestawienie tych dwóch wartości dla zmiennej.

```{r, echo=FALSE}
pie_chart <- Data_hotdeck %>%
  count(TARGET_2)

ggplot(pie_chart) +
  aes(
    x0 = 0, y0 = 0, 
    r0 = 0, r = 1,  
    amount = n, 
    fill = TARGET_2
  ) + 
  geom_arc_bar(stat = "pie") +  
  coord_fixed() +
  scale_fill_brewer(palette = "Set1")
```

Na przedstawionym wykresie można zauważyć, że zdecydowana większość osób spłaca kredyt.

Kolejna wizualizacja prezentuje Udział osób mających problem ze spłatą kredytu w grupie dochodowej.

```{r, echo=FALSE}
ggplot(Data_hotdeck, aes(x = INCOME_LOG, fill = TARGET_2)) +
  geom_histogram() +
  xlab("Dochód") +
  ggtitle("Udział osób mających problem ze spłatą kredytu w grupie dochodowej") +
  scale_fill_brewer(palette = "Set1")
```

Analizując wykres można powiedzieć, że większość klientów mieści się w środkowym przedziale dochodowym (ok. 11.5–12.5 na osi dochodu w skali logarytmicznej), co wskazuje na koncentrację klientów o przeciętnych dochodach. Problemy ze spłatą kredytu (kolor czerwony) występują w każdej grupie dochodowej, jednak ich proporcja jest różna. Chociaż w dolnych przedziałach dochodowych (poniżej 11.5) liczba klientów jest mała, odsetek problemów ze spłatą wydaje się wyższy w porównaniu do grup o średnich dochodach. Może to wskazywać na większe trudności w spłacie kredytów wśród osób o najniższych dochodach.\
Dochód jest istotnym czynnikiem wpływającym na zdolność do spłaty kredytu. Klienci z niższych grup dochodowych są bardziej narażeni na trudności, podczas gdy osoby z wyższymi dochodami rzadziej mają problemy z regulowaniem zobowiązań.\
Następnie stworzono wykres punktowy przedstawiający zależność zlogarytnowanej zmiennej "wielkość kredytu" od zlogarytowanej warotści "dochodów". Dodatkowo na wykresie rozrózniono płeć kolorem punktów. Kobiety zaznaczono kolorem pomarańczowym, mężczyzn kolorem niebieskim.

```{r, echo=FALSE}
ggplot(Data_hotdeck, aes(x = INCOME_LOG, y = CREDIT_LOG, color = CODE_GENDER))+
  geom_point() +
  xlab("Dochody") +
  ylab("Wielkość kredytu") +
  ggtitle("Zależność wielkości kredytu od dochodów") +
  scale_fill_brewer(palette = "Set1")
```

Na wykresie można zauważyć zależność wielkości kredytu od dochodów. Im więcej zarabia dana osoba tym większy kredyt bierze. Punkty reprezentujące zarówno mężczyzn jak i kobiety są rozproszone po całym wykresie i trudno dostrzec jakąkolwiek zależność pomiędzy przynależnością do danej płci.Można zaobserwować wiele punktów odstających, niezgodnych z ogólnym trendem.\
Kolejnym wykresem, który stworzono był wykres słupkowy pokazujący udział osób mających problem ze spłatą kredytu w zależności od rodzaju kontraktu./

```{r, echo=FALSE}
ggplot(Data_hotdeck, aes(x = NAME_CONTRACT_TYPE, fill = TARGET_2)) +
  geom_bar() +
  xlab("Nazwa kontraktu") +
  ggtitle("Udział osób mających problem ze spłatą kredytu w zależności od rodzaju kontraktu") +
  scale_fill_brewer(palette = "Set1")
```

W danych można było wyróżnić dwa rodzaje kontraktów: kredyty odnawialne oraz pożyczki gotówkowe.Zdecydowaną wiekszość stanowią pożyczki gotówkowe, bo jest ich ponad 2000, natomiast kredyty odnawialne stanowią niewielką liczbę rekordów. Na stworzonym wykresie można zaobserwować, że zdecydowana wiekszość osób spłaca swoje zobowiązania. Na wykresach zaznaczono te osoby na kolor niebieski. Zarówno na słupku dotyczącym pożyczek gotówkowych, jak i tym z kredytami odnawialnymi większość obszaru słupka jest niebieska. Co istotne, obszar czerwony, odpowiadający ilość osób mających problem ze spłatą na słupku z pożyczkami gotówkowymi stanowi wiekszą część niż w przypadku kredytów odnawialnych. Może to sugerować, że większe problemy ze spłatą występują w przypadku osób korzystających z pożyczek gotówkowych.\
Kolejnym krokiem było stworzenie wykresów skrzypcowych dla osób, które spłacają i niespłacają swoich zobowiązań, w zależności od wielkości zaciągniętego zobowiązania.

```{r, echo=FALSE}
ggplot(Data_hotdeck, aes(x = TARGET_2, y = CREDIT_LOG, fill = TARGET_2)) +
  geom_violin(trim = FALSE) +
  geom_boxplot(width = 0.1, fill = "white", outlier.shape = NA) +
  theme_minimal() +
  labs(title = "Wykres skrzypcowy", x = "", y = "Wielkość kredytu") +
  scale_fill_brewer(palette = "Set1")
```

Grupę osób mających problem ze spłatą zobowiązania przedstawiono na czerwonym wykresie. Średnia zlogarytmowana wartość kredytu dla tej grupy wynosi około 13. Wartość są skoncentrowane, co może oznaczać, że problem ze spłacaniem zobowiązań mają ludzie o podobnej wartość kredytu. Wykres niebieski przedstawia grupę osób, które regularnie spłacają swoje zobowiązania. Średnia wartość kredytu jest podobna do grupy niespłacającej zobowiązań. To co rózni oba wykresy to ich zakres. W przypadku grupy spłacającej wartości zaciągniętego kredytu są bardziej zróznicowane i więcej jest tych powyżej wartości 13,5.\
W kolejnym kroku sworzono wykresy łączące w sobie informacje o poziomie edukacji, wielkości zaciągniętego kredytu oraz spłacania kredytu przez daną osobę.

```{r, echo=FALSE}
ggplot(Data_hotdeck, aes(x = INCOME_LOG, y = CREDIT_LOG)) +
  geom_point() +
  facet_wrap(TARGET_2 ~ NAME_EDUCATION_TYPE) +
  scale_fill_brewer(palette = "Set1")
```

Z wykresu można wywnioskować, że najliczniejsza grupa niespłacająca kredytu należy do poziomu edukacji "secondary/secondary special", najmniej liczna natomiast do "lower secondary". Wykres potwierdza fakt, że większość osób z bazy danych spłaca swoje zobowiązania.\

## Analiza opisowa

Analizę opisową rozpoczęto od ponownego sprawdzenia struktury danych, aby zdecydować jakie statystyki opisowe zostaną wykorzystane w kolejnych krokach. Następnie przekształcono dane, uważane przez nas za numeryczne, ale traktowane przez program jako tekstowe na typ numeric. Po tej operacji, zmienne te będą mogły być wykorzystywane w analizach opisowych.\

Następnie zdefiniowano funkcję do obliczania statystyk dla wybranych zmiennych jakimi będą: wysokość kredytu oraz wysokość dochodów kredytobiorców. Zmienne te zostaną pogrupowane według zmiennej TARGET, aby sprawdzić różnice pomiędzy osobami spłacającymi kredyt oraz tymi, którzy posiadają problem ze spłatą.\
Statystykami obliczanymi w funkcji są:

-   minimum;

-   maksimum;

-   średnia arytmetyczna;

-   odchylenie standardowe;

-   mediana;

-   Q1 - pierwszy kwartyl;

-   Q3 - trzeci kwartyl;

-   skośność;

-   kurtoza.

\
Jako pierwszą przeanalizowano zmienną AMT_CREDIT.

```{r, echo=FALSE}
Data_hotdeck %>%
  select(AMT_CREDIT, TARGET_2) %>%
  group_by(TARGET_2) %>%
  summarize(minimum=min(AMT_CREDIT),
            maksimum=max(AMT_CREDIT),
            średnia=mean(AMT_CREDIT),
            odchylenie = sd(AMT_CREDIT),
            mediana = median(AMT_CREDIT),
            Q1=quantile(AMT_CREDIT,0.25),
            Q3=quantile(AMT_CREDIT,0.75),
            skośność= Skew(AMT_CREDIT),
            kurtoza=Kurt(AMT_CREDIT)) %>%
  kbl() %>%
  kable_classic_2(full_width = F) %>%
  kable_paper("striped", full_width = F) %>%
  column_spec(1:2, bold = F) %>%
  row_spec(1, bold = F, color = "black", background = "white")
```

Aby przeanalizować wszystkie wybrane kolumny jednocześnie stworzono wektor columns_to_analyze_i zawierający nazwy kolumn, które mają zostać poddane analizie. Wektor zawiera zmienne takie jak: TARGET, CNT_CHILDREN, AMT_INCOME_TOTAL, AMT_CREDIT, REGION_RATING_CLIENT, APARTMENTS_AVG, BASEMENTAREA_AVG, YEARS_BUILD_AVG, COMMONAREA_AVG, ENTRANCES_AVG, LANDAREA_AVG.\
Po wyborze kolumn przystąpiono do wywołania wcześniej utworzonej funkcji:

```{r, echo=FALSE}
statistics_i <- calculate_statistics_i(Data_hotdeck, columns_to_analyze_i)

```

Stworzono jeden zbiór wyników, który połączył wszystkie statystyki z listy "statistics_i" w jeden obiekt.

```{r, echo=FALSE}
all_statistics_i <- do.call(rbind, statistics_i)
print(all_statistics_i)

```

Podsumowując wszystkie obliczone statystyki dla zmiennych, można zauważyć, że zmienna AMT_INCOME_TOTAL miała najwyższą średnią (164686.1), co sugeruje, że średni dochód w zbiorze danych jest wysoki. Z kolei zmienna TARGET miała najniższą średnią (0.0676), co oznacza, że tylko niewielki procent obserwacji ma wartość 1, sugerując dużą dominację 0.\
Moda wskazująca najczęściej występującą wartość w zbiorze danych w przypadku zmiennej TARGET wynosi 0, co sugeruje, że większość danych to obserwacje z wartością 0. Taka sytuacja powatarza się w zestawieniu aż czterokrotnie.W przypadku AMT_INCOME_TOTAL i AMT_CREDIT, moda była znacznie niższa od średniej, wskazując na bardziej równomierny rozkład wartości.\
Mediana będąca wartością środkową dla zmiennej TARGET i REGION_RATING_CLIENT wynosiła 0 i 2, co oznacza, że te zmienne mają dość jednorodne rozkłady z dominującymi właśnie tymi wartościami.\
Zmienna AMT_CREDIT miała najwyższe odchylenie standardowe (402963.8), co wskazuje na dużą zmienność w wysokości przyznanych kredytów.\
Wariancja będąca kwadratem odchylenia standardowego, informującą o rozproszeniu danych w jednostkach kwadratowych była najwyższa dla AMT_CREDIT i wyniosła aż 162379853826, wskazując na duży rozrzut wartości kredytów. Ponadto ta sama zmienna miała najwyższe odchylenie międzykwartylowe (256095), co również podkreśla dużą zmienność kredytów.Zmienna TARGET miała najniższą wariancję w analizowanym zbiorze ze względu na to, że jest to binarna zmienna zero-jedynkowa.\
Zmienna TARGET miała najwyższy współczynnik zmienności (3.71), co oznacza bardzo duży rozrzut w stosunku do jej średniej (co jest normalne, biorąc pod uwagę, że to zmienna binarna). Z kolei zmienne takie jak REGION_RATING_CLIENT (0.256) i YEARS_BUILD_AVG (0.1396) miały bardzo niskie wartości współczynnika zmienności, co sugeruje małą zmienność w danych.\
W przypadku zmiennej CNT_CHILDREN, niektóre osoby mają dużą liczbę dzieci (do 5), ale w przeważającej części obserwacji występuje brak dzieci.\
Zmienna AMT_CREDIT miała najwyższą maksymalną wartość (3020760), co oznacza duży rozrzut wartości kredytów w zbiorze. \##

```{r, echo=FALSE}
corrplot(cor(Data_hotdeck[c("TARGET","CNT_CHILDREN", "AMT_INCOME_TOTAL", "AMT_CREDIT", "REGION_RATING_CLIENT", 
                            "APARTMENTS_AVG", "BASEMENTAREA_AVG", "YEARS_BUILD_AVG", "COMMONAREA_AVG", "ENTRANCES_AVG", "LANDAREA_AVG")]), 
                          method = "number", type = "upper", diag =FALSE)

```

```{r, echo=FALSE}
corr_matrix<-cor(Data_hotdeck[c("TARGET","CNT_CHILDREN", "AMT_INCOME_TOTAL", "AMT_CREDIT", "REGION_RATING_CLIENT", 
                                "APARTMENTS_AVG", "BASEMENTAREA_AVG", "YEARS_BUILD_AVG", "COMMONAREA_AVG", "ENTRANCES_AVG", "LANDAREA_AVG")])

```

```{r, echo=FALSE}
corrplot(corr_matrix, method="color")

```

## Wnioskowanie (testy statystyczne)

W ramach niniejszego rozdziału przeprowadzono analizę statystyczna zbioru danych. Ma ona na celu zbadanie zależności pomiędzy wybranymi zmiennymi. Wykorzystane metody statystyczne pozwolą na ocenę istotności różnic oraz zidentyfikowanie potencjalnych zależności w danych.

Dokonano kategoryzacji danych liczbowych dotyczących dochodów (AMT_INCOME_TOTAL) oraz kwoty kredytu (AMT_CREDIT) na pięć równych przedziałów, co pozwala na lepsze zobrazowanie struktury tych zmiennych. W celu wizualizacji wyników wykorzystano histogramy oraz wykresy słupkowe, co ułatwia interpretację rozkładów.

```{r, echo=FALSE}
data_kat_income <- binning(Data_hotdeck$AMT_INCOME_TOTAL, nbins = 5, type = "equal")
summary(data_kat_income)
plot(data_kat_income)
```

```{r, echo=FALSE}
data_kat_credit <- binning(Data_hotdeck$AMT_CREDIT, nbins = 5, type = "equal")
summary(data_kat_credit)
plot(data_kat_credit)
```

Pierwsza hipoteza, którą zdecydowano się postawić ma na celu zbadanie czy poziom edukacji (NAME_EDUCATION_TYPE) ma istotny wpływ na problemy ze spłatą kredytu (TARGET_2).\
Hipotezy statystyczne:
- H₀: Nie ma istotnej zależności między poziomem edukacji a problemami ze spłatą kredytu. Rozkład wartości TARGET_2 jest równomierny w różnych grupach edukacyjnych.
- H₁: Istnieje istotna zależność między poziomem edukacji a problemami ze spłatą kredytu. Pewne grupy edukacyjne mają wyraźnie większe lub mniejsze ryzyko problemów kredytowych.

```{r, echo=FALSE}
ggpiestats(
  data = Data_hotdeck,
  x = data_kat_credit,
  y = NAME_FAMILY_STATUS,
  palette = "Set1",
  title = "Rozkład pięciu przedziałów kredytów w zależności od statusu rodziny"
)  
```

Wartość p=0.01 wskazuje na to, że poziom edukacji wpływa na problemy ze spłatą kredytu. Współczynnik V Craméra (0.06) sugeruje słabą zależność między zmiennymi.P=0.01 jest mniejsze niż poziom istotności α=0.05. Odrzucamy hipotezę zerową. Oznacza to, że istnieje statystycznie istotna zależność między poziomem edukacji, a problemami ze spłatą kredytu.\

Na podstawie rozkłądu poziomu edukacji w zależności od problemów ze spłatą kredytu można zauważyć pewne różnice. Osoby z wykształceniem średnim dominują w obu grupach, ale ich udział jest większy wśród osób mających problemy ze spłatą kredytu (75%). Osoby z wykształceniem wyższym częściej spłacają kredyt regularnie (27%) w porównaniu do tych, które mają problemy (18%).

Druga postawiona hipoteza związana jest z 
## Podsumowanie i wnioski końcowe
