---
title: "Kredyty"
author: "Geese"
date: "2024-11-21"
output: html_document
---

# Kredyty

## Wprowadzenie

Zapoznanie się z danymi\
Konsultacje z profesorem\
Wybrano 20 kolumn\
Ustawiono ziarno generatora\
Wylosowano 2500 obserwancji\
Najważniejsza zmienna to TARGET

```{r}

```

## Czyszczenie i przetwarzanie danych

W początkowym etapie analizy danych przystąpiono do identyfikacji braków danych. Zliczono braki danych:

```{r, echo=FALSE}
NA_count
```
Na podstawie wyniku można wywnioskować, że baza danych ma 9409 braków w obserwacjach.\

Następnie sprawdzono, w jakiej występują one propocji do całego zbioru i przedstawiono ten wynik w postaci procentowej.

```{r, echo=FALSE}
NA_proportion
NA_percentage
```
Stwierdzono, że braki danych stanowią 18,818% wszystkich obserwacji.\
W celu dogłębniejszej ich analizy zbadano, ile jest braków w danej kolumnie oraz w jakiej proporcji procentowej w niej występują.

```{r, echo=FALSE}
NA_summary
```

Dodatkowym krokiem w analizie braków danych było stworzenie podsumowania, które analizuje, w ilu wierszach wystąpiło od zera do siedmiu braków danych oraz jaki jest to stosunek procentowy.
```{r, echo=FALSE}
NA_summary_case
```

Podjęto się również wizualizacji braków danych na poniższym wykresie:
```{r, echo=FALSE}
vis_miss(Data, warn_large_data=FALSE)
```



## Wizualizacja danych

### Charakterystyka próby badawczej

### Analiza danych

## Analiza opisowa

## Wnioskowanie (testy statystyczne)

## Podsumowanie i wnioski końcowe
